【裁判字號】    98,訴,1065
【裁判日期】    990611
【裁判案由】    偽造文書等
【裁判全文】
臺灣臺北地方法院刑事判決              98年度訴字第1065號
公  訴  人  臺灣臺北地方法院檢察署檢察官
被      告  丙○○
            丁○○
上開二人共同
選任辯護人  戊○○律師
            桂大正律師
上列被告等因偽造文書等案件，經檢察官聲請以簡易判決處刑（
97年度偵字第9507號），本院認不宜以逕以簡易判決處刑（98年
度簡字第2171號），而改用通常程序審理，茲判決如下：
    主  文
丙○○明知為不實之事項，而使公務員登載於職務上所掌之公文
書，足以生損害於公眾，累犯，處有期徒刑陸月，如易科罰金，
以新臺幣壹仟元折算壹日，減為有期徒刑月，如易科罰金，以
新臺幣壹仟元折算壹日。又行使偽造私文書，足以生損害於他人
，累犯，處有期徒刑肆月，如易科罰金，以新臺幣壹仟元折算壹
日，減為有期徒刑貳月，如易科罰金，以新臺幣壹仟元折算壹日
。又共同行使偽造私文書，足以生損害於他人，累犯，處有期徒
刑陸月，如易科罰金，以新臺幣壹仟元折算壹日，減為有期徒刑
月，如易科罰金，以新臺幣壹仟元折算壹日。又行使偽造私文
書，足以生損害於他人，累犯，處有期徒刑肆月，如易科罰金，
以新臺幣壹仟元折算壹日，減為有期徒刑貳月，如易科罰金，以
新臺幣壹仟元折算壹日。應執行有期徒刑捌月，如易科罰金，以
新臺幣壹仟元折算壹日。
丁○○共同行使偽造私文書，足以生損害於他人，處有期徒刑肆
月，如易科罰金，以新臺幣壹仟元折算壹日，減為有期徒刑貳月
，如易科罰金，以新臺幣壹仟元折算壹日。
    事  實
一、丙○○前於民國92年間，因違反商標法案件，經臺灣高等法
    院93年度上易字第811號判處有期徒刑6月，如易科罰金，以
    銀元300元即新臺幣900元折算1日，於93年7月14日確定，並
    於93年11月12日易科罰金執行完畢。詎其猶不知悔改，而各
    別起意，分別為下列犯行：
  (一)丙○○與曹榮吉（已於96年3月14日死亡）為同居人，明知
    曹榮吉所有坐落臺北縣五股坑段五股坑小段1503之15地號土
    地（下稱系爭土地），並未出售給丙○○之子曹昌誠（亦為
    曹榮吉養子，不知情，業由檢察官另為不起訴處分）擔任代
    表人之「優奇有限公司」（下稱優奇公司），竟基於使公務
    員登載不實之犯意聯絡，由丙○○委請不知情之代書賴佩苓
    於96年3月12日前往臺北縣新莊地政事務所申請將系爭土地
    辦理以買賣為原因，由優奇公司以新臺幣（下同）99萬
    1,500元之代價，於96年3月2日向曹榮吉買受系爭土地等不
    實內容之所有權移轉登記事宜，致使臺北縣新莊地政事務所
    不知情之承辦公務員於形式審查後，於96年3月13日將上開
    不實內容之所有權移轉登記事項登載於職務上所掌之土地登
    記簿等公文書上，足以生損害於曹榮吉及臺北新莊地政事務
    所對於地政登記資料管理之正確性。
  (二)丙○○明知曹榮吉因罹患肺腺癌併肝轉移及糖尿病，來日無
    多，於96年3月5日下午14時起，在財團法人振興復建醫學中
    心（下稱振興醫學中心）因病危由普通病房轉加護病房照顧
    ，且於同年月13日下午15時起即已呈現昏迷狀態，嗣於96年
    3月14日下午13時32分許在臺北縣五股鄉○○路○段37之49號
    4樓住處死亡，權利能力消滅，其財產屬全體繼承人乙○○
    、曹靜雯、曹昌誠（下稱乙○○等繼承人）公同共有，未經
    全體繼承人之同意，竟基於意圖為自己不法所有及行使偽造
    私文書之犯意，利用持有保管曹榮吉之彰化商業銀行復興分
    行（址設臺北市松山區○○○路367號）帳號0000000000000
    0號帳戶存摺及印章之機會，於96年3月15日，擅自持曹榮吉
    上開帳戶存摺及印章，至桃園縣龜山鄉○○○路235號彰化
    商業銀行東林口分行，在取款憑條存戶簽章欄上盜蓋曹榮吉
    印章，填寫取款金額8,000元、帳戶帳號00000000000000 號
    、日期96年3月15日等事項，表示係曹榮吉於96年3月15日欲
    自其彰化商業銀行復興分行（址設臺北市松山區○○○路
    367號）帳戶內提領8,000元之意思，而偽造以曹榮吉名義出
    具取款憑條私文書，將之交付不知情彰化商業銀行東林口分
    行承辦人員而行使之，使該不知情承辦人員陷於錯誤，誤以
    為丙○○係依曹榮吉本人授權而領款，而據以辦理自曹榮吉
    之彰化商業銀行復興分行帳號00000000000000號帳戶領款之
    手續，並將現金8,000元交付丙○○，足生損害於彰化商業
    銀行對於帳戶管理之正確性及乙○○等繼承人。
  (三)丁○○為丙○○之女，丁○○與陳思蓉明知曹榮吉已於96年
    3月14日死亡，曹榮吉之財產屬全體繼承人乙○○、曹靜雯
    、曹昌誠所公共同共有，未經全體繼承人之同意，其二人竟
    共同基於意圖為自己不法所有及行使偽造私文書之犯意聯絡
    ，於96年3月19日，二人擅自持曹榮吉上開帳戶存摺及印章
    ，至臺北縣新莊市○○路245號彰化商業銀行思源分行，由
    丁○○在取款憑條存戶簽章欄上盜蓋曹榮吉印章，填寫取款
    金額17萬7,000元、帳戶帳號00000000000000號、日期96 年
    3月19日等事項，表示係曹榮吉於96年3月19日欲自其彰化商
    業銀行復興分行帳戶內提領17萬7,000元之意思，而偽造以
    曹榮吉名義出具取款憑條私文書，將之交付不知情彰化商業
    銀行思源分行承辦人員而行使之，致使該行不知情承辦人員
    陷於錯誤，如數將該筆存款核准領取並轉入丙○○之帳號
    00000000000000號帳戶內，足生損害於彰化商業銀行對於帳
    戶管理之正確性及乙○○等繼承人。
  (四)復於96年4月10日，丙○○另行起意，明知其未經曹榮吉全
    體繼承人之同意，竟基於意圖為自己不法所有及行使偽造私
    文書之犯意，擅自持曹榮吉上開彰化銀行復興分行帳戶存摺
    及印章，至臺北縣三重市○○○路65號彰化商業銀行北三重
    埔分行，在取款憑條存戶簽章欄上盜蓋曹榮吉印章，填寫取
    款金額1萬4,000元、帳戶帳號00000000000000號、日期96年
    4月10日等事項，表示係曹榮吉於96年4月10日欲自其彰化商
    業銀行復興分行帳戶內提領1萬4,000元之意思，而偽造以曹
    榮吉名義出具取款憑條私文書，將之交付不知情彰化商業銀
    行北三重埔分行承辦人員而行使之，使該不知情承辦人員陷
    於錯誤，誤以為丙○○係依曹榮吉本人授權而領款，而據以
    辦理自曹榮吉之彰化商業銀行復興分行帳號00000000000000
    號帳戶領款之手續，並將現金1萬4,000元交付丙○○，足生
    損害於彰化商業銀行對於帳戶管理之正確性及乙○○等繼承
    人。
二、案經乙○○告訴暨臺北市政府警察局松山分局報請臺灣臺北
    地方法院檢察署檢察官偵查而聲請以簡易判決處刑。
    理  由
一、證據能力方面：
    按被告以外之人於審判外之陳述，雖不符刑事訴訟法第159
    條之1至第159條之4之規定，而經當事人於審判程序同意作
    為證據，法院審酌該言詞陳述或書面陳述作成時之情況，認
    為適當者，亦得為證據；當事人、代理人或辯護人於法院調
    查證據時，知有刑事訴訟法第159條第1項不得為證據之情形
    ，而未於言詞辯論終結前聲明異議者，視為有前項之同意，
    刑事訴訟法第159條之1、第159條之5第1項、第2項分別定有
    明文。經查，本判決下列所引用之被告以外之人於審判外之
    陳述，檢察官、被告及辯護人於本院言詞辯論終結前均未聲
    明異議，本院審酌上開證據製作時較無人情施壓或干擾，亦
    無不當取供，及證明力明顯過低之瑕疵，認以之作為證據應
    屬適當，故揆諸前開規定，認前揭證據資料有證據能力，合
    先敘明。
二、認定犯罪事實所憑證據及理由：
  (一)事實欄一(一)部分：
    訊據被告丙○○矢口否認有何使公務登載不實之犯行，辯稱
    ：曹榮吉積欠其近100萬元，且其有替曹榮吉清償積欠甲○○50萬元本票債務云云。惟查：
    1.此部分事實業據告訴人乙○○指訴明確，並據被告丙○○
      於偵查中自白：於96年3月初時，曹榮吉有簽委託書要丁○○去領印鑑證明辦理土地過戶，系爭土地尚有欠債，曹
      榮吉要我幫他還債，系爭土地市價約1,000萬至1,100餘萬
      元，卻以公告地價99萬1,500元辦理所有權移轉登記，沒
      有買賣契約，直接請代書代辦，因為預備把土地還給曹榮
      豐，所以我們形式上先辦理過戶，不是真正的買賣，之後
      再想辦法還債等語明確（96年度他字第6398號偵查卷第
      106 頁）；復於本院審理時自白「登記給優奇公司是我的
      意思，是曹榮吉授權要我這樣登記的，這筆土地上面還有
      欠人家的錢，曹榮吉還沒有死之前，就有拿該筆土地設定
      抵押，曹榮吉有跟我說，如果有辦法還這筆錢的話，這筆
      土地就是我的，曹榮吉說這筆土地有設定1,200萬元抵押
      權給曹榮豐，實際積欠曹榮豐900萬元」等語在卷。參以
      系爭土地早已於80年11月4日即經曹榮吉設定價值1,200萬
      元之抵押權予曹榮豐，此有土地登記謄本附卷可稽（見96
      年度他字第6398號偵查卷第69頁），倘曹榮吉或其繼承人
      無力清償該抵押債務，曹榮豐即得行使抵押權拍賣抵押物
      資以受償債權，何須將系爭土地再委由被告丙○○代為償
      債？是被告丙○○與曹榮吉間就系爭土地之買賣，既未約
      定價金，亦無買賣契約，即委由代書辦理所有權移轉登記
      手續，將系爭土地移轉登記為優奇公司所有等情，足認優
      奇公司與曹榮吉間實際上就系爭土地確無任何買賣關係存
      在。
    2.又系爭土地所有權移轉登記，係被告丙○○委請代書賴佩
      苓，於96年3月12日前往臺北縣新莊地政事務所，申請將
      曹榮吉所有系爭土地辦理以買賣為原因，由優奇公司以99
      萬1,500元之代價，於96年3月2日向曹榮吉買受系爭土地
      之所有權移轉登記事宜，臺北縣新莊地政事務所之承辦公
      務員即於96年3月13日將上開所有權移轉登記事項登載於
      職務上所掌之土地登記簿公文書上等事實，亦為被告丙○○所是認，並據證人即代書賴佩苓於偵查中具結證述明確
      （見97年度偵字第9507號偵查卷第244頁），復有系爭土
      地之土地登記謄本、土地登記申請書、優奇公司變更登記
      表、土地買賣所有權移轉契約書附卷可稽（見96年度他字
      第6398號偵查卷第69至77頁）。
    3.末查，申請為土地所有權移轉登記時，地政機關之承辦公
      務員只依申請人之申請，查核是否備齊必要之文件後，即
      依申請人之申請內容於土地登記簿上為所有權移轉之登記
      ，至於土地買受人、出賣人間是否確有買賣關係存在、是
      否真意為買賣，則不在其審查之職權範圍，此觀土地登記
      規則之相關規定即明。意即當申請人提出土地所有權移轉
      登記之申請時，地政機關之承辦公務員僅做書面形式審查
      後，即依申請人之申請予以登記於土地登記簿公文書上。
      從而，被告丙○○明知其或曹昌誠或優奇公司並未向曹榮
      吉給付價金買受系爭土地，竟與曹榮吉共同謀議以將系爭
      土地以買賣為原因移轉登記於曹昌誠擔任負責人之優奇公
      司名下，且向臺北縣新莊地政事務所申請辦理不實內容之
      土地所有權移轉登記，致使臺北縣新莊地政事務所不知情
      之承辦公務員於形式審查後，即將該不實內容之所有權移
      轉登記登載於職務上所掌之土地登記簿公文書上，被告丙○○上開所為，自足致生損害於曹榮吉及臺北縣新莊地政
      事務所對於地政登記資料管理之正確性。
  (二)事實一(二)、(三)、(四)部分：
    訊據被告丙○○固供承有於96年3月15日、同年4月10日單獨
    持曹榮吉所有之彰化銀行復興分行帳號000000000000000號
    帳戶存摺及印章，前往桃園縣龜山鄉○○○路235號彰化商
    業銀行東林口分行、臺北縣三重市○○○路65號彰化商業銀
    行北三重埔分行，填寫取款憑條並蓋用曹榮吉所有原留印鑑
    後，領取曹榮吉上開帳戶內存款8,000元、1萬4,000元等事
    實，及被告丙○○、丁○○均坦承於96年3月19日共同前往
    臺北縣新莊市○○路245號彰化商業銀行思源分行，由丁○○填寫取款憑條並蓋用曹榮吉所有原留印鑑後，領取曹榮吉
    上開帳戶內存款17萬7,000元並轉入丙○○之帳號000000000
    00000號帳戶內等情，惟均矢口否認有何行使偽造私文書、
    詐欺取財犯行，被告丙○○辯稱：其與曹榮吉同居十數年，
    曹榮吉上開帳戶存摺一直以來由被告使用，96年3月15日、
    同年月19日及同年4月10日，提領曹榮吉所有開設於彰化商
    業銀行復興分行帳戶內之存款8,000元、17萬7,000元及1萬
    4,000元，是為了用來支付曹榮吉殯葬費用云云。惟查：
    1.曹榮吉於96年3月5日下午14時起，因病危於振興復建醫學
      中心由普通病房轉加護病房照顧，且於同年月13日下午15
      時起即已呈現昏迷狀態，嗣於96年3月14日下午13時32分
      許在臺北縣五股鄉○○路○段37之49號4樓住處死亡等事實
      ，有振興醫學中心護理記錄影本、臺北縣五股鄉衛生所出
      具之死亡證明書影本卷可稽（見96年度他字第6398號偵查
      卷第35頁、第49至53頁、第24頁）。又被告丙○○於曹榮
      吉死亡後之96年3月15日、同年4月10日，先後持曹榮吉所
      有之彰化銀行復興分行帳號000000000000000號帳戶存摺
      及印章，前往桃園縣龜山鄉○○○路235號彰化商業銀行
      東林口分行、臺北縣三重市○○○路65號彰化商業銀行北
      三重埔分行，填寫取款憑條並在取款憑條存戶簽章欄蓋用
      曹榮吉所有原留印鑑後，而自曹榮吉所有開設於彰化商業
      銀行復興分行帳戶內提領存款8,000元、1萬4,000元等事
      實，及被告丙○○、丁○○於96年3月19日共同前往臺北
      縣新莊市○○路245號彰化商業銀行思源分行，由丁○○
      填寫取款憑條，並在存款憑條存戶簽章欄內蓋用曹榮吉所
      有原留印鑑後，領取曹榮吉上開帳戶內存款17萬7,000元
      並轉入丙○○之帳號00000000000000號帳戶內等情，業據
      被告丙○○、丁○○坦承不諱，且互核相符，並有彰化商
      業銀行東林口分行96年3月15日取款憑條影本、96年3月19
      日彰化商業銀行思源分行取款憑條影本、96年3月19日彰
      化商業銀行思源分行存摺類存款存款憑條（代傳票）影本
      、96年4月10日彰化商業銀行北三重埔分行取款憑條影本
      及曹榮吉所有開設於彰化商業銀行復興分行帳號00000000
      000000號帳戶之開戶資料、交易明細查詢卷附可稽（見本
      院卷第85至86頁背面、96年度他字第6398號偵查卷第29至
      33 頁），此部分情事堪認定。
    2.又依彰化商業銀行復興分行99年4月23日彰復興字第09908
      05號函所載「本行存戶曹榮吉臨櫃提領帳戶存款需輸入提
      款密碼」，有該函在卷可憑（見本院卷第75頁），是依被
      告丙○○持有曹榮吉開設於彰化商業銀行復興分行帳戶之
      存摺、原留印鑑章及知悉提款密碼等情以觀，被告丙○○
      辯稱於曹榮吉死亡前已獲得曹榮吉之授權，得自該銀行帳
      戶提領款項云云，尚非無憑。惟按，繼承，因被繼承人死
      亡而開始；繼承人自繼承開始，除本法另有規定外，承受
      被繼承人財產上之一切權利、義務，民法第1147條、第
      1148條前段，分別定有明文。又按繼承人有數人時，在分
      害遺產前，各繼承人對於遺產全部為公同共同，同法第
      1151條定有明文。再人之權利能力終於死亡，其權利義務
      因死亡而開始繼承，由繼承人承受，故關於遺產之法律行
      為，自當由繼承人為之，被繼承人生前委任之代理人，依
      民法第550條規定，其委任關係，除契約另外訂，或因委
      任事務之性質不能消滅者外，自應歸於消滅。查曹榮吉亡
      死亡時，除告訴人乙○○外，仍有其次女曹靜雯及養子曹
      昌誠尚存，此據證人即告訴人乙○○於本院審理時證述明
      確，並有戶籍謄本附卷可稽。曹榮吉既於96年3月14日下
      午13時32分許死亡，又查無其繼承人有拋棄繼承或喪失繼
      承權情事，是曹榮吉名下財產，自其死亡之時起，應由全
      體繼承人即告訴人乙○○與曹靜雯及曹昌誠所共同繼承。
      復依民法第828條規定：「公同共有人之權利義務，依其
      公同關係所由規定之法律或契約定之。除前項之法律或契
      約另外規定外，公同共有之處分，及其他權利之行使，應
      得公同共有人全體同意」，在曹榮吉遺產分割、公同共有
      關係消滅之前，曹榮吉遺產之處分，應得全體繼承人之同
      意。是縱曹榮吉於生前，有將其所有開設於彰化商業銀行
      復興分行帳號00000000000000號帳戶之存摺、印章、提款
      密碼交由被告丙○○管理使用，並授權被告丙○○辦理帳
      戶內款項之存取，惟在曹榮吉死亡後，亦一併於死亡時失
      去效力或終止，被告丙○○自不得因此主張在曹榮吉死亡
      後，仍對上開帳戶有管理之權限，而認其於曹榮吉死亡後
      領取上開款項，係於法有據。詎被告丙○○竟於曹榮吉死
      亡後之96年3月15日、同年月19日及同年4月10日，未經有
      權處分之全體繼承人同意，即單獨（事實欄一(二)、(四)部分
      ）或與被告丁○○共同（事實欄一(三)部分）盜用曹榮吉之
      印章於取款憑條存戶原留印鑑欄上，至上開銀行從系爭帳
      戶先後領取8,000元、17萬7,000元及1萬4,000元據為己有
      ，其等有不法所有意圖，已甚明確。又被告丙○○、丁○○行使偽造私取款憑條私文書之行為，分別使彰化商業銀
      行東林口分行、思源分行、北三重埔分行承辦人員誤將系
      爭帳戶款項辦理提出後，交由無權收領之被告丙○○或轉
      入被告丙○○帳戶，並使體全體繼承人應公同共有之遺產
      陸續減少8,000元、17萬7,000元、1萬4,000元，足以生損
      害於彰化商業銀行對於帳戶管理之正確性及曹榮吉全體繼
      承人之權利，亦堪認定。
    3.雖被告丙○○辯稱：其於曹榮吉死亡後領出該等款項，確
      有用於辦理曹榮吉殯葬事宜，且其為曹榮吉花費之殯葬費
      用合計約100餘萬元云云，並有龍巖白沙灣安樂園個人骨
      灰室永久使用權狀、龍巖人本股份有限公司預繳管理費、
      選位管理費價差之統一發票、選任申請書、繳款單、普羅
      生前契約書影本附卷可參（見97年度偵字第9507號偵查卷
      第186頁、第187頁、第第188頁、第189頁、203至211頁）
      ，雖非無憑，惟個人骨灰室係被告丙○○於95年1月2日購
      買，而曹榮吉則係於96年3月14日死亡，顯有間隔；又96
      年3月19日係買受人丙○○預繳管理費3萬6,000元，迄97
      年4月1日以已繳管理費7萬8,000元抵繳永久管理費7萬
      8,000元始完成選位，取得永久使用權狀，核與被告丙○○、丁○○於同日領取曹榮吉彰化商業銀行復興分行帳戶
      內存款17萬7,000元，金額明顯有出入，且96年3月19日預
      繳管理費顯非為曹榮吉而支出；於96年3月27日繳款5萬
      6,000元、97年4月1日繳納選位管理費價差5,000元，核與
      被告丙○○、丁○○領出上開3筆金額日期96年3月15日、
      同年月19日及同年4月10日，亦顯有間隔；再龍巖人本服
      務股份有限公司普羅生前契約書之立契約書人為被告丙○○，且被告丙○○並未於該契約書附件三指定紀錄欄載明
      其指定之服務對象姓名（見同上偵查卷第211頁），堪認
      該契約書係被告丙○○個人之生前契約書，與曹榮吉無涉
      ，被告丙○○辯稱提領該等款項以支付上開費用云云，即
      難逕信。
    4.又刑法上之偽造文書罪，以足生損害於公眾或他人為必要
      ，所謂足生損害，係指他人有可受法律保護之利益，因此
      遭受損害或有損害之虞而言，不以實際發生損害為必要。
      若公眾或他人之利益，並無因而受損害之虞，則為與他人
      或他人無利害關係行為，縱有偽造行為，並不成立該罪（
      最高法院95年度台上字第7265號判決。茲查，被告丙○○
      與曹榮吉僅為同居關係，並無夫妻關係，且被告丙○○對
      曹榮吉亦無夫妻剩餘財產分配請求權，則被告丙○○於曹
      榮吉亡故後，未知會告訴人等繼承人情況下，單獨或與丁○○共同持曹榮吉之銀行存摺及印章，至銀行填製取款憑
      條、蓋用曹榮吉印章，以領取曹榮吉存款行為，對於乙○○等全體繼承人及銀行自有生損害之虞，至為明顯。
  (三)綜上，被告丙○○、丁○○上開所辯各符，核係卸責之詞，
    不足採信，是被告二人上開犯行，均洵堪認定，應各依法論
    科。
三、論罪科刑理由：
  (一)事實欄一(一)部分，核被告丙○○所為，係犯刑法第214條使
    公務員登載不實罪；事實欄一(二)、(四)部分，核被告丙○○所
    為，均係犯刑法第216條、第210條行使偽造私文書罪及同法
    第339條第1項詐欺取財罪；事實欄一(三)部分，核被告丙○○
    、丁○○所為，均係犯刑法第216條、第210條行使偽造私文
    書罪及同法第339條第1項詐欺取財罪。被告丙○○、丁○○
    盜用印章之行為，為偽造私文書之部分行為，而為偽造私文
    書之低度行為，復為行使偽造私文書之高度行為所吸收，均
    不另論罪。
  (二)事實欄一(三)部分，被告丙○○、丁○○間，互有犯意聯絡及
    行為分擔，均為共同正犯。另被告丙○○就事實欄一(一)部分
    ，係利用不知情之代書賴佩苓遂行犯行，為間接正犯。
  (三)事實欄一(二)、(三)、(四)部分，被告丙○○（事實欄一(二)、(三)、
    (四)）、丁○○（事實欄(三)）均係以一行為同時觸犯行使偽造
    私文書及詐欺取財罪，為想像競合犯，依刑法第55條規定，
    各應從重之行使偽造私文書罪處斷。
  (四)被告丙○○所上開使公務員登載不實罪1罪及行使偽造私文
    書罪3罪，共4罪間，犯意各別，行為互殊，應予分論併罰。
  (五)被告丙○○前因於92年間，因違反商標法案件，經臺灣高等
    法院93年度上易字第811號判處有期徒刑6月，如易科罰金，
    以銀元300元即新臺幣900元折算1日，於93年7月14日確定，
    並於93年11月12日易科罰金執行完畢等情，有臺灣高等法院
    被告前案紀錄表在卷可按，其前受有期徒刑執行完畢，於5
    年以內故意再犯本案最重本刑均為有期徒刑以上之使公務員
    登載不實罪1罪及行使偽造私文書罪3罪，均為有累犯，應依
    刑法第47條第1項規定，加重其刑。
  (六)爰審酌被告丙○○、丁○○之素行、知識程度，犯罪之動機
    、目的、手段，明知優奇公司並未向曹榮吉買受系爭土地，
    即向臺北縣新莊地政事務所提出所有權移轉登記之申請，損
    及地政機關對於地政登記資料管理之正確性，因一時貪念，
    於曹榮吉死後盜領系爭帳戶存款，損害全體繼承人及銀行帳
    戶管理之正確性，犯後飾詞卸責，未見悔悟等一切狀情狀，
    分別量處如主文所示之刑，並諭知易科罰金之折算標準。
  (七)又被告丙○○所犯事實欄一(一)使公務員登載不實罪1罪及事
    實欄一(二)至(四)行使偽造私文書罪3罪，暨被告丁○○所犯事
    實欄一(三)行使偽造私文書罪之犯罪時間，均係在96年4月24
    日以前，且合於中華民國九十六年罪犯減刑條例之減刑條件
    ，爰依該條例第2條第1項第3款之規定，各減其刑期至二分
    之一，並合併定被告丙○○應執行之刑，且諭知易科罰金之
    折算標準。
  (八)事實欄一之(二)(三)(四)之取款憑條固為偽造之私文書，惟業經分
    別交付彰化商業銀行東林口分行、思源分行及北三重埔分行
    之承辦人員，已非被告丙○○、丁○○所有，且其上印文係
    被告所盜蓋，並非偽造之印文，均無從宣告沒收，併此敘明
    。
據上論斷，應依刑事訴訟法第452條、第299條第1項前段、刑法
第216條、第210條、第214條、第339條第1項，第47條第1項、第
41條第1項前段、第8項、第51條第5款，刑法施行法第1條之1，
中華民國九十六年罪犯減刑條例第2條第1項第3款、第7條、第9
條，判決如主文。
本案經檢察官蔡甄漪到庭執行職務
中    華    民    國    99    年    6     月    11    日
                  刑事第十二庭  審判長法  官  李英豪
                                      法  官  曾正龍
                                      法  官  陳慧萍
以上正本證明與原本無異。
如不服本判決應於收受送達後10日內向本院提出上訴書狀，並應
敘述具體理由；其未敘述上訴理由者，應於上訴期間屆滿後20日
內向本院補提理由書（均須按他造當事人之人數附繕本）「切勿
逕送上級法院」。
                                      書記官  黃慧怡
中    華    民    國    99    年    6     月    11    日
附錄本案論罪科刑法條：
中華民國刑法第214條
（使公務員登載不實罪）
明知為不實之事項，而使公務員登載於職務上所掌之公文書，足
以生損害於公眾或他人者，處 3 年以下有期徒刑、拘役或 5 百
元以下罰金。
中華民國刑法第216條
（行使偽造變造或登載不實之文書罪）
行使第 210 條至第 215 條之文書者，依偽造、變造文書或登載
不實事項或使登載不實事項之規定處斷。
中華民國刑法第210條
（偽造變造私文書罪）
偽造、變造私文書，足以生損害於公眾或他人者，處 5 年以下
有期徒刑。
中華民國刑法第339條
（普通詐欺罪）
意圖為自己或第三人不法之所有，以詐術使人將本人或第三人之
物交付者，處 5 年以下有期徒刑、拘役或科或併科 1 千元以下
罰金。
以前項方法得財產上不法之利益或使第三人得之者，亦同。
前二項之未遂犯罰之。

司法院資訊處製作；財團法人民間司法改革基金會備份。
